最高法院刑事判決　　　　　　九十六年度台上字第三九一五號
上　訴　人　甲○○
　　　　　　　　　　（
上列上訴人因強盜案件，不服台灣高等法院台中分院中華民國九
十六年四月十八日第二審判決（九十五年度上訴字第二六八五號
，起訴案號：台灣台中地方法院檢察署九十五年度偵字第一五一
八五號），提起上訴，本院判決如下：
    主  文
上訴駁回。
    理  由
按刑事訴訟法第三百七十七條規定：上訴於第三審法院，非以判
決違背法令為理由，不得為之。是提起第三審上訴，應以原判決
違背法令為理由，係屬法定要件。如果上訴理由係對原審已調查
明確並於判決內論駁或說明之事項，徒憑己見重為事實之爭辯，
或任意指摘，顯與法律規定得為第三審上訴理由之違法情形不相
適合時，俱應認其上訴為違背法律上之程式，予以駁回。上訴意
旨略稱：(1)上訴人之警詢筆錄係上訴人按警員製作完成之筆錄內
容朗讀，不合一問一答及全程錄音程式，不得採為證據，原審仍
採為論罪基礎，其採證違法。(2)上訴人於原審聲請調取台中市警
察局第三分局合作派出所民國九十五年七月九日晚上十八時至二
十四時之工作紀錄簿，以證明案發前警員已因民眾報案而至上訴
人住處勸止上訴人吸食強力膠，警方函送之資料並無該日十八時
至二十二時部分，原審未予查明，有調查職責未盡之違誤。(3)依
被害人乙○○所述，其並未看到上訴人拿取紙鈔，且其檳榔、紙
鈔似未放在同一位置，如上訴人欲拿取紙鈔，不論移開零錢盒子
，或抽取並除去夾子，均不可能不被其輕易察覺，原審未究明其
指述之虛實，採證認事難謂允洽。(4)案發後警方至上訴人住處，
並未發現檳榔盒或甫購買強力膠之發票，難認被害人之指述及上
訴人之自白均與事實相符，原審據以論罪，有悖採證法則。(5)上
訴人係因吸食強力膠造成精神不濟而涉案，原審未斟酌有無適用
刑法第十九條第二項規定情形，且謂上訴人係以非暴力之和平手
段為竊取行為，又謂上訴人以強暴方式欲攫取錢財，有理由欠備
、理由矛盾之違法。(6)第二次警詢筆錄係於夜間未經上訴人同意
、在上訴人神智不清下以不正方法所製作，原審未加詳查，其判
決違法云云。
惟查：原判決撤銷第一審之科刑判決，改判仍論處上訴人甲○○
竊盜，因防護贓物、脫免逮捕，而當場施以強暴（累犯）罪刑，
係依憑：上訴人之供述，被害人乙○○之指證，卷附衛生署台中
醫院診斷證明書、被害人受傷照片、偵辦甲○○涉嫌強盜案現場
圖、拍攝查獲上訴人之照片，及鑰匙串、大門感應晶片、耳機等
證據，為其論罪之依據。並敘明：(1)上訴人於九十五年七月十日
第二次警詢筆錄供述：「我於九十五年七月十日零時十分許，在
台中市○○街前，臨時起意動手行搶計程車司機放在手煞車附近
位置之（新台幣，下同）三百元現金。我只一人行搶，沒有其他
共犯，我是臨時起意就徒手行搶，事前沒有做任何準備。我搶到
面額一百元紙鈔三張。」、「計程車司機有追我，為了抗拒被抓
，所以在自強街及富貴街附近，我有毆打計程車司機，我用拳頭
毆打司機頭部及嘴唇。嘴唇是我所毆打，手臂為拉扯中受傷。」
、「我在案發現場有掉落本人鑰匙一串及大門感應晶片。」、「
因為我想吸食強力膠沒有錢，所以才臨時起意行搶計程車司機財
物，我將搶來三百元用來作為乘坐計程車費用（二百元），於往
太平市○○○○路上檳榔攤購買檳榔（五十元）以及太平路上大
太平五金行買強力膠五條（五十元），所搶金錢均已花完。」、
「警方於九十五年七月十日零時三十分至我住家門口，當時我在
家中客廳看電視及吸食強力膠，我在家中吸食之強力膠，是我以
行搶後之財物所購買的。」、「我左手臂及右手肘均有受傷，是
害怕被逮捕所以與被害人拉扯中受傷。」等語。且於內勤檢察官
同日偵訊時供稱：「（上揭時地搶奪被害人乙○○放於車上之三
百元，得手後你為了防護贓物，脫免逮捕，竟對乙○○施以暴力
，導致他嘴唇有受傷，後來在現場遺留鑰匙一串，被警方循線查
獲，是否有此事？）有。」、「（你有無持何工具跟乙○○對打
？）沒有，我空手跟他打。」等語；於同日第一審法院值班法官
訊問時，亦坦稱：「（你在警詢及偵查中所說是否實在？【提示
並告以要旨】）均實在」、「（你是否於今年七月九日坐乙○○
駕駛之計程車，搶奪乙○○之三百元，被發現後與乙○○發生扭
打？）是的」、「（計程車司機乙○○因此而受傷，有無意見？
【提示診斷證明書】沒有意見）」各等語，核與被害人證述事實
經過及相關物證呈現之情形相符，顯見上訴人於警、偵訊及第一
審法院值班法官訊問時所為之自白，與事實相符，而堪予採信。
上訴人嗣於偵審中，先供稱案發當日搭乘被害人之計程車時身上
沒有錢，因而要求被害人稍後再向其取款，嗣又稱其身上有六千
餘元；且三更半夜帶六千餘元款項，先稱要去買麵包，後稱要去
買便當；又先供稱伊要被害人請吃檳榔，在被害人尚未應允前即
伸手拿，待被害人拒絕後即縮手並未拿到，後又改稱係被害人要
請伊吃檳榔，前後供述明顯不一，自難採取。(2)乙○○就其放置
檳榔及紙鈔之位置，雖曾證稱係放在排檔手煞車處、紙鈔放在零
錢盒的下面（零錢盒在手煞車前面、音響下面）、計程表按鈕下
方等不同之陳述情形，業據其於第一審證述：儀表板是自用車的
，我一直說我的零錢盒是放在里程表下方，里程表就在音響下方
，故零錢盒也算是在音響下方，我證詞都沒有變過等語，及於原
審證稱：錢跟檳榔都放在一起，放在計程表（非車子的里程表）
按鈕下之置物處等語，參酌其證述內容及一般人所熟知營業用小
客車內之相關位置以觀，乙○○前後所述有關檳榔及紙鈔擺放之
位置，應當只是用詞上有所不同而已，實際上之位置應屬同一。
(3)綜觀上訴人上開於警詢筆錄之應對情形，及第一審勘驗警詢錄
音中可清楚辨別上訴人係自行讀出上載字句，以供錄音，並未遭
他人提醒後而為，且於當日二十時二十五分許移送檢察官進行複
訊、同日二十一時零三分移送第一審法院內勤法官訊問時，均直
承犯行無誤，復於第一審法院內勤法官訊問時，除訊問關於警、
偵訊之陳述是否真實外，並為上開之答詢，就詢及對檢察官聲請
羈押之意見，亦表明希望能交保之意願，足見上訴人於第二次警
詢及偵審訊問時並無意識不清之情形，縱曾吸食強力膠，尚未達
精神耗弱或心神喪失之程度各等情。對於認定上訴人確有本件竊
取被害人財物及準強盜之事實，其否認犯罪為不可採信，俱予以
說明審認、論駁綦詳，其推理論斷於證據法則等並無違背。且查
：(一)所謂應於審判期日調查之證據，係指與待證事實有重要關係
，在客觀上認為應行調查者而言，故事實審對於證據之調查，其
範圍並非漫無限制，必其證據與判斷待證事實之有無具有必要之
關聯性者，方屬上開應行調查之範圍。原判決依憑上述事證，已
足認定上訴人於案發前後縱曾吸食強力膠，惟並無意識不清之精
神耗弱或心神喪失之情形，其未調得上訴人案發前之警方工作紀
錄簿，及審酌上訴人曾否吸食強力膠，並無影響於上訴人精神狀
態如何之認定，難認即有違背調查證據必要性之違法。(二)上訴人
之警詢筆錄，固有原判決所認定違反刑事訴訟法關於訊問被告應
連續全程錄音規定之瑕疵，惟其供述內容業據上訴人於偵審中陳
稱所述屬實，原判決並均採為論罪依據，是除去上訴人於警詢之
自白，綜合其他證據，仍應為同一事實之認定，顯然於判決無影
響，自非適法之第三審上訴理由。(三)原判決理由所載上訴人「係
乘告訴人不注意之際，以和平之手段伸手取得告訴人放置於計程
表按鈕下方（即手煞車處）之置物處，而寬鬆持有之紙鈔及檳榔
」，認法律上應僅評價為竊盜行為，其量刑時所稱「以此強暴方
式，欲攫取錢財，不僅造成告訴人乙○○身心之恐懼，更敗壞社
會治安」，則指其竊盜犯行被發覺後，為防護贓物、脫免逮捕而
對被害人施強暴之行為，二者自無矛盾。又依原判決事實之認定
，上訴人行竊被害人之財物被發覺後，為防護贓物、脫免逮捕，
對被害人施強暴予以拉扯毆打致其身體多處受傷，上訴人因而能
順利逃逸等情，上訴人之行為應已達於使被害人難以抗拒之程度
，原判決據以論科，於法亦無不合。其餘上訴意旨係對原審已調
查明確並於判決內論駁或說明之事項，徒憑己見重為事實之爭辯
，或任意指摘，顯與法律規定得為第三審上訴理由之違法情形不
相適合。綜上說明，應認本件上訴違背法律上之程式，予以駁回
。
據上論結，應依刑事訴訟法第三百九十五條前段，判決如主文。
中　　華　　民　　國　九十六　年　　七　　月　 十九 　日
                      最高法院刑事第六庭
                          審判長法官  呂　潮　澤
                                法官  吳　昆　仁
                                法官  孫　增　同
                                法官  趙　文　淵
                                法官  吳　　　燦
      本件正本證明與原本無異
                                      書  記  官
中　　華　　民　　國　九十六　年　　七　　月　二十四　日
                                                Ａ
